【裁判字號】    98,消債更,7
【裁判日期】    990204
【裁判案由】    更生事件
【裁判全文】
臺灣士林地方法院民事裁定             98年度消債更字第7號
債  務  人  甲○○
代  理  人  許銳明律師
上列當事人聲請更生事件，本院裁定如下：
    主  文
債務人甲○○自中華民國九十九年二月八日十七時起開始更生程
序。
命司法事務官進行本件更生程序。
    理  由
一、按債務人與金融機構協商成立者，不得聲請更生或清算，但
    因不可歸責於己之事由，至履行顯有重大困難者，不在此限
    。本條例施行前，債務人依金融主管機關協調成立之中華民
    國銀行公會會員辦理消費金融案件無擔保債務協商機制與金
    融機構成立之協商，準用前項之規定，消費者債務清理條例
    （下稱消債條例）第151 條第5 項、第6 項分別定有明文。
    又按債務人不能清償債務或有不能清償之虞者，得依本條例
    所定更生或清算程序，清理其債務，同條例第3 條定有明文
    。另按聲請更生或清算不合程式或不備其他要件者，法院應
    以裁定駁回之，但其情形可以補正者，法院應定期間先命補
    正，復為同條例第8 條所明定。
二、本件聲請意旨略以：債務人有不能清償債務情事，前曾於民
    國95年9 月間依中華民國銀行公會會員辦理消費金融案件無
    擔保債務協商機制與最大債權金融機構台北國際商業銀行股
    份有限公司成立協商，協商條件為每月還款新臺幣（下同）
    3 萬2,645 元。聲請人雖工作穩定，每月收入約有4 萬元（
    未含年終獎金、績效獎金），嗣95年8 月份離婚，需獨自賃
    屋而居，故扣除生活開支、房租及配偶贍養費後，顯然入不
    敷出，債務人自95年3 月起至繳付完97年3 月份止之款項後
    ，終無以為繼而毀諾。且債務人無擔保或無優先權之債務總
    額未逾1,200 萬元，復未經法院裁定開始清算程序或宣告破
    產，為此向本院聲請更生等語。
三、查債務人所主張之上開事實，除每月必要支出金額外，業據
    提出無擔保債務還款計畫及財團法人金融聯合徵信中心當事
    人綜合信用報告－債務清理條例前置協商專用債權人清冊（
    見本院卷第13至18頁）、95至97年度綜合所得稅各類所得資
    料清單（見本院卷第19、20、54頁）、財產歸屬資料清單（
    見本院卷第21頁）、戶籍謄本（見本院卷第22頁）、薪資單
    （見本院卷第27-1、55頁）、中華民國銀行公會會員辦理消
    費金融案件無擔保債務協商機制協議書（見本院卷第37 頁
    ）、薪資轉帳存摺（見本院卷第60至62頁）、離婚協議書影
    本（見本院卷第69頁）等為證，堪信為真實。茲本件應審酌
    者，乃債務人是否有不可歸責於己之事由致履行協商條件顯
    有重大困難之情事。本院以：
  (一)債務人主張目前每月必要生活費用，包括：租金1 萬8,000
    元、交通費2,340 元、水費100 元、電費800 元、手機費40
    0 元、瓦斯費300 元、雜支400 元、國民年金674 元、健保
    573 元、膳食費5400元，共計2 萬8,987 元。惟查，債務人
    與其兩名子女共同居住，其兩名子女亦有謀生能力，是以應
    共同分攤家庭生活支出。從而，上開租金、水費、電費、瓦
    斯費部分，債務人僅需負擔6,400 元〈計算式：（18000 ＋
    100 ＋800 ＋300 ）÷3 ＝6400〉，超出部分不應列計。是
    以債務人每月必要支出應為1 萬6,187 元。
  (二)又債務人固主張其每月需支付其前配偶周秀珠贍養費2 萬元
    ，惟按民法第1057條規定「夫妻無過失之一方，因判決離婚
    而陷於生活困難者，他方縱無過失，亦應給予相當之贍養費
    」。而本件債務人與其前配偶乃兩願離婚，故債務人並無支
    付贍養費之義務，是此部分自非屬必要支出。
四、縱上，債務人目前薪資約為4 萬8,184 元（以98年1 月至6
    月薪資單計算），扣除其每月必要支出1 萬6,187 元後，剩
    餘3 萬1,997 元，已不足支應上開協商還款金額3 萬2,645
    元。從而，債務人主張其因不可歸責於己之事由，致履行協
    商條件顯有重大困難，應堪認為真實。又債務人查無消費者
    債務清理條例第6 條第3 項、第8 條或第46條各款所定駁回
    更生聲請之事由存在，準此，債務人聲請更生，應屬有據。
    揆諸首揭規定及說明，應予開始更生程序，並命司法事務官
    進行本件更生程序。
五、爰裁定如主文。
中    華    民    國    99    年    2     月    4     日
                  民事第二庭  法      官  方彬彬
上為正本係照原本作成。
如不服本裁定，應於裁定送達後10日內，以書狀向本院提出抗告
，並繳納抗告費新臺幣1千元。
中    華    民    國    99    年    2     月    4     日
                              書  記  官  羅伊安

司法院資訊處製作；財團法人民間司法改革基金會備份。
